【裁判字號】    99,交聲,943
【裁判日期】    990830
【裁判案由】    違反道路交通管理處罰條例聲明異議
【裁判全文】
臺灣桃園地方法院交通事件裁定         99年度交聲字第943號
原處分機關  交通部公路總局新竹區監理所中壢監理站
異  議  人
即受處分人  甲○○
上列受處分人因違反道路交通管理處罰條例案件，不服原處分機
關交通部公路總局新竹區監理所中壢監理站中華民國99年6 月28
日壢監裁字第裁53-Z8B014204號處分，聲明異議，本院裁定如下
：
    主  文
異議駁回。
    理  由
一、原處分意旨略以：異議人即受處分人甲○○於民國99年6 月
    16日上午8 時21分許，駕駛車牌號碼3256-VP 號自用小客車
    ，行經在國道3 號公路南向330.9 公里處，因行車速度超過
    規定最高速限之限制，經內政部警政署國道公路警察局白河
    分隊執勤員警以雷射測速儀器測得超速15公里（限速110 公
    里、行速125 公里，超過規定之最高限速未滿20公里）違規
    行為當場掣單舉發，原處分機關乃依道路交通管理處罰條例
    第33條第1 項第1 款、第63條第1 項第1 款（裁決書漏載第
    1 款）之規定，裁處受處分人罰鍰新臺幣（下同）3,000 元
    ，並記違規點數1 點。
二、聲明異議意旨略以：本件警方所使用之雷射測速儀器並無採
    證照片，且當時有多輛車子經過，如何證明為伊車輛超速違
    規云云。
三、按汽車行駛高速公路及快速公路，應依速限標誌指示，高速
    公路及快速公路交通管制規則第5 條第1 項前段定有明文。
    又按汽車行駛於高速公路、快速公路或設站管制之道路，不
    遵使用限制、禁止、行車管制及管理事項之管制規則而有行
    車速度超過規定之最高速限或低於規定之最低速限者，處汽
    車駕駛人3,000 元以上6,000 元以下罰鍰；汽車駕駛人有上
    開情形，除依原條款處罰外，並記違規點數1點 ，道路交通
    管理處罰條例第33條第1 項第1 款、第63條第1 項第1 款亦
    定有明文。
四、經查：
（一）異議人駕駛車牌號碼3256-VP 號自用小客車於99年6 月16
      日上午8 時21分許，行經國道3 號公路南向330.9 公里處
      ，為國道公路警察局第8 警察隊白河分隊警員持雷射測速
      儀器測得時速125 公里乙節，業據證人即警員李正德於本
      院調查時證述明確，並有內政部警政署國道公路警察局公
      警局交字第Z8B014204 號舉發違反道路交通管理事件通知
      單1 份在卷可稽。又本件員警所使用之雷射測速儀器（器
      號TS000413）業經經濟部標準檢驗局於98年7 月7 日檢定
      合格（有效期限至99年7 月31日），其合法性及適用性均
      合乎檢驗及使用規範，有經濟部標準檢驗局98年7 月7日
      出具之雷射測速儀檢定合格證書1 紙在卷可佐，是異議人
      於上開時間、路段超速行駛之違規事實，應堪認定。
（二）異議人雖以前詞置辯，惟查：
    1.證人即警員李正德於本院調查時證稱：本件雷射測速儀器
      之操作方式係該儀器內1 個視窗，視窗內並有1 個鎖定點
      ，操作的警員依照視窗內該鎖定點所鎖定的車輛，視窗上
      面就會顯示該車輛的車速之電子數據及該車距離操作該儀
      器雷射測速槍員警之距離，使用雷射測速儀器槍1 次僅可
      以鎖定1 部車輛，也就是儀器視窗內紅色鎖定點所鎖定的
      車輛，即便當時有數臺車輛經過，儀器視窗內有數臺車輛
      ，但測得的車速，係該紅色鎖定點所鎖定車輛之車速。測
      得的車速後，雖不會列出報表，但所測得之電子數據都會
      停留在視窗上面，舉發當時也有提示該測得速度予異議人
      審視。本件使用之雷射測速儀器沒有誤測到別輛車輛之可
      能，因為雷射測速儀器跟舊式雷達測速槍不同，雷射測速
      槍只能鎖定1 部車，並測得該鎖定車輛之車速，所以不會
      誤測到別臺車輛等語（見本院99年7 月20日訊問筆錄第3
      至5 頁）。故本件係使用雷射測速儀器進行違規採證，該
      儀器業經經濟部標準檢驗局檢定合格業如前述，且雷射測
      速儀器係以雷射光束直接瞄準行進中之車輛，屬「單點單
      臺」之測速方式，舉發員警所使用之本件測速儀器係針對
      單一車輛進行鎖定測速，該儀器對準單一受測車輛進行測
      速，且測得之速度及測距值立即顯示於儀器之面板，是本
      件舉發所使用之雷射測速儀器，雖未配有照相功能，但其
      準確性毋庸置疑。
    2.又快速公路車流不息，員警本無任意無端指稱異議人違規
      超速之必要，本件執勤員警尚攔下異議人車輛，且提示雷
      射測速儀器之數據予異議人觀覽，故其所為之舉發違規事
      實，應堪採信。況依交通警員掣單舉發違反道路交通管理
      處罰條例所列之違規事實，本質上為行政處分，係公務員
      基於職務上權力，依法就特定之具體事件所為具有公法上
      效果之單方行政行為。另依道路交通管理處罰條例科處行
      政罰事件，依據公法爭議之舉證責任分配法則，固應先由
      行政機關就其業已履踐相關正當法律程序，以及人民應受
      處罰之客觀違反法令行為，負證明之責，惟行政機關對於
      前開應為舉證事項，非不得以執行查察取締勤務人員，依
      據調查人證之程序，使就親歷事實提供不可替代之證明方
      法，尤於當場舉發而非以科學儀器採證之交通違規事件，
      鑑於交通違規事實往往驟然而現、稍縱即逝，若一律要求
      舉發員警不分違規情節，均必須預留證據，俾便事後提出
      供法院審酌，除有現實技術可行性之困難外，勢將大幅提
      高交通管理之行政成本，並嚴重削弱道路交通管理之行政
      效能，此應非立法者制定道路交通管理法規之本意，是異
      議人所辯，本件違規無舉發照片，無法證明有違規之情云
      云尚無可取。
五、綜上所述，異議人確有本件違規行為，原處分機關依道路交
    通管理處罰條例第33條第1 項、第63條第1 項第1 款規定，
    裁處異議人罰鍰3,000 元，並記違規點數1 點，核無違誤，
    異議人聲明異議，為無理由，應予駁回。
據上論斷，應依道路交通案件處理辦法第19條，裁定如主文。
中    華    民    國    99    年    8     月    30    日
                  交通法庭    法  官  鄭吉雄
以上正本證明與原本無異。
如不服本裁定，應於裁定送達後5 日內向本院提出抗告狀。
                              書記官  劉宗源
中    華    民    國    99    年    8     月    30    日

司法院資訊處製作；財團法人民間司法改革基金會備份。
